臺灣板橋地方法院刑事判決　　　　　　　96年度訴字第3335號
聲　請　人　臺灣板橋地方法院檢察署檢察官
被　　　告　甲○○
上列被告因偽造文書案件，經檢察官聲請簡易判決處刑（96年度
偵字第14935 號），本院認不得以簡易判決處刑，改依通常程序
並判決如下：
    主  文
本件免訴。
    理  由
一、聲請簡易判決處刑意旨略以：被告甲○○於民國九十五年八
    月三十日八、九時許，在臺北縣板橋市○○○路某處，拾得
    蔡珊珊所有而離其本人持有之NOKIA 行動電話一支（序號：
    000000000000000 號，該行動電話係蔡珊珊於同日凌晨四時
    十八分許，在臺北市大安區○○○路與仁愛路口，遭姓名年
    籍不詳之人以強盜方式取走），竟意圖為自己不法之所有，
    將上開行動電話據為己有（侵占脫離本人持有之物部分業經
    本院以九十六年度簡字第五三七四號為簡易判決），復於同
    日下午五時許，基於行使偽造私文書之犯意，持變造之「張
    泓基」身分證（按甲○○換貼照片變造身分證部分，業經本
    院以九十五年易字第二三六七號判處有期徒刑三月，並於九
    十六年三月二十一日因甲○○撤回上訴確定），前往臺北縣
    板橋市○○○路七十五巷二號之三「曉鴻通訊行」，以「張
    泓基」名義簽立買賣契約書，並以新臺幣（下同）一萬元之
    價格將該行動電話售予該通訊行，嗣為警循線查獲上情。因
    認被告甲○○涉犯第二百十六條、第二百十條之行使偽造私
    文書罪嫌。
二、按案件曾經判決確定者，應諭知免訴之判決，刑事訴訟法第
    三百零二條第一款定有明文；又訴訟上所謂一事不再理之原
    則，關於實質上一罪或裁判上一罪，亦均有其適用，最高法
    院六十年台非字第七七號著有判例。再者，單一性案件有起
    訴不可分、審判不可分原則之適用，此觀刑事訴訟法第二百
    六十七條規定自明。所謂單一性案件，指事實上一罪及法律
    上一罪之案件，法律上一罪案件，包含實質上一罪之接續犯
    、連續犯（業經修正後刑法予以刪除）、吸收犯、結合犯、
    加重結果犯、常業犯（業經修正後刑法予以刪除）等，及裁
    判上一罪之想像競合犯、牽連犯、連續犯（牽連犯、連續犯
    業經修正後刑法予以刪除）等案件，此有最高法院八十六年
    度台上字第一二四五號判決要旨可資參照。
三、經查，被告甲○○於九十五年四月間某日，以五千元之代價
    向真實姓名年籍不詳之某成年男子購得「張泓基」之國民身
    分證、汽車駕駛執照及強制汽車責任保險證（車號：6298-
    FP）各一紙後，隨即與該男子基於變造特種文書以行使之犯
    意聯絡，將自己之照片二紙交予該成年男子，委由該成年男
    子，將「張泓基」之國民身分證、汽車駕駛執照之照片取下
    ，再換貼甲○○之照片，並加以護貝之方式而變造完成，足
    以生損害於戶政機關對於國民身分證、監理機關對於駕駛執
    照管理之正確性及張泓基本人。被告甲○○上開變造特種文
    書犯行之犯罪事實，業經臺灣板橋地方法院檢察署檢察官於
    九十五年十二月六日以九十五年度偵字第二０八八七號案件
    向本院提起公訴，由本院分九十五年度易字第二三六七號案
    件審理。被告甲○○為上開變造特種文書犯行後，復於九十
    五年九月四日為警查獲時，持變造之「張泓基」國民身分證
    向警員出示行使，此部分犯行業經檢察官於上開起訴書併向
    本院提起公訴，本院上開案件於九十六年一月五日判決，其
    中被告甲○○行使變造「張泓基」國民身分證之特種文書之
    犯行，經本院判處有期徒刑三月，其接續變造「張泓基」國
    民身分證、汽車駕駛執照之變造特種文書犯行，為行使變造
    特種文書之低度行為，已為行使變造特種文書之高度行為所
    吸收，不另論罪。本院上開案件嗣經被告上訴於臺灣高等法
    院，再於九十六年三月二十一日撤回上訴而確定，此有本院
    九十五年度易字第二三六七號判決書及臺灣高等法院被告前
    案紀錄表各一件在卷可稽。
四、本件被告甲○○被訴於九十五年八月三十日下午五時許，基
    於行使偽造私文書之犯意，持變造之「張泓基」身分證，前
    往臺北縣板橋市○○○路七十五巷二號之三「曉鴻通訊行」
    ，以「張泓基」名義簽立買賣契約書，並以一萬元之價格將
    該行動電話售予該通訊行，檢察官認被告甲○○另涉犯刑法
    第二百十六條、第二百十條之行使偽造私文書犯行。依據檢
    察官聲請簡易判決處刑書犯罪事實欄之記載，被告甲○○係
    同時出示變造之「張泓基」身分證，並以「張泓基」名義簽
    立偽造之買賣契約書向「曉鴻通訊行」店員行使；又依據「
    曉鴻通訊行」店員郭暉瑜於警詢之證述：「是約於九十五年
    八月三十日下午十七時左右，一名男性客戶持張泓基身分證
    前來我所工作之『曉鴻通訊行』販售給我的，並有書寫一張
    『張泓基、... 張泓基（並有捺印右手拇指指印）』紙張，
    且我有核對身分證及姓名相符後才收購該諾基亞廠牌行動電
    話」、「報價後我有請販售人在紙張上書寫年籍資料及簽名
    蓋紙印再核對身分證，並未另行書寫買賣契約書」等語（見
    臺灣臺北地方法院檢察署九十六年度偵字第四九四九號案卷
    第一二七頁、第一二八頁），被告甲○○確實是出示上開變
    造「張泓基」國民身分證向郭暉瑜行使，並同時以「張泓基
    」名義書寫偽造之買賣契約書向郭暉瑜行使，供郭暉瑜核對
    變造國民身分證上基本資料與偽造買賣契約書上留存之資料
    是否相符。是被告甲○○應係同時行使變造特種文書及行使
    偽造私文書，乃一行為觸犯二罪名，為想像競合犯。既然本
    件被告甲○○於九十五年四月間變造「張泓基」國民身分證
    之犯行業經本院以九十五年度易字第二三六七號案件判決確
    定，該確定判決之效力自及於與該變造特種文書犯行有吸收
    關係之本件被訴於九十五年八月三十日向「曉鴻通訊行」店
    員行使變造「張泓基」國民身分證之犯行，以及及於與前揭
    行使變造特種文書有想像競合犯之行使偽造私文書犯行。依
    照首開說明，本件爰不經言詞辯論，逕為諭知免訴之判決。
五、據上論斷，應依刑事訴訟法第四百五十二條、第三百零二條
    第一款、第三百零七條，判決如主文。
中　　華　　民　　國　　96　　年　　10　　月　　1 　　日
                  刑事第十八庭  審判長法  官  連育群
                                      法  官  吳幸娥
                                      法  官  王綽光
以上正本證明與原本無異
如不服本判決應於送達後10日內向本院提出上訴狀
                                      書記官　田世杰
中　　華　　民　　國　　96　　年　　10　　月　　1 　　日
